臺灣桃園地方法院民事裁定
110年度消債更字第379號
聲  請  人  
即  債務人  林佳豪  
代  理  人  胡宗典律師(法扶律師)
上列聲請人聲請更生事件，本院裁定如下：
    主  文
更生之聲請駁回。
聲請程序費用由聲請人負擔。 
    理  由
一、按債務人不能清償債務或有不能清償之虞者，得依本條例所
    定更生或清算程序，清理其債務，消費者債務清理條例（下
    稱消債條例）第3條定有明文。衡以消債條例之立法目的，
    在於經濟上陷於困境之消費者，若任其於惡性循環之債務窘
    境中自生自滅，其將衍生嚴重之社會問題，致難以維持安定
    之社會經濟秩序，故有予以分別情形依更生或清算之程式清
    理其債務之必要，藉以妥適調整其與相關債權人間之權利義
    務關係，以謀求消費者經濟生活之更生機會，從而健全社會
    經濟發展。惟私法上債之關係，係以當事人間之信賴關係為
    基礎，為社會經濟組織之重要支柱，故當事人於以法律行為
    追求自己之利益之際，亦應顧及對方之利益，並考量債權債
    務在社會上的作用，本於誠實及信用之原則，行使其債權及
    履行其債務，故消費者欲以消債條例調整其所負義務，自應
    本於誠信原則之本旨，僅在其不能清償債務或有不能清償之
    虞而使其陷於經濟上之困境時，始得准許之，以避免藉此善
    意之立法而惡意圖謀減免債務，致使社會陷於道德危險。又
    消債條例第3條所謂「不能清償債務或有不能清償之虞」者
    ，係指債務人欠缺清償能力，對於已屆清償期，且已受請求
    債務之全部或主要部分，客觀上可預見其處於通常且繼續的
    不能清償之狀態而言，方符合消債條例為使不幸陷入經濟困
    境之人得以清理債務、重建生活，並在債務清理過程中能保
    有符合人性尊嚴之最低基本生活之目的。又債務人聲請更生
    ，必以其所能運用之資產扣除生活上必要支出後，已經小於
    負債，以致不能清償，或有具體事實足認有不能清償之虞者
    ，方堪許之。而債務人之清償能力，包括財產、信用及勞力
    （技術），並不以財產為限，必須三者總合加以判斷仍不足
    以清償債務，始謂欠缺清償能力而成為不能清償。債務人之
    清償能力係處於流動性狀態，聲請時與法院裁定時之清償能
    力未必一致，應以法院裁定時為判斷基準時（司法院民事廳
    民國99年11月29日廳民二字第0990002160號第二屆司法事務
    官消債問題研討第4號消費者債務清理條例法律問題研審小
    組之研審意見參照）。倘債務人之資產經評估雖已不足以清
    償債務，惟依債務人之年齡及工作能力，在相當期限內如能
    清償債務，仍應認其尚未達不能清償債務或有不能清償之虞
    。　
二、聲請意旨略以：聲請人前積欠金融機構債務無法清償，於11
    0年2月1日聲請消費者債務清理法院前置調解，嗣經司法事
    務官於110年8月11日開立調解不成立證明書。又其無擔保或
    無優先權之債務總額為1,497,216元（銀行債權總額1,035,2
    16元＋債權人許瑞祥債權額462,000元＝1,497,216元），且未
    經法院裁定開始清算程序或宣告破產，爰聲請裁定准予更生
    等語。
三、經查：
（一）關於前置協商之要件：聲請人前於110年2月1日向本院聲
      請消費者債務清理之調解，因無力清償債務以致調解不成
      立等情，有財團法人金融聯合徵信中心查詢當事人綜合信
      用報告回覆書及本院調解不成立證明書等件附卷可按（本
      院110年度司消債調字第68號卷〈下稱調解卷〉11至14-1頁
      、113頁），並經本院調取上開調解卷宗核閱屬實。
（二）關於聲請人之債務總額：聲請人雖陳報其無擔保或無優先
      權債務總額為1,497,216元（調解卷68頁、本院卷103頁）
      ，然依債權人之陳報（調解卷44至50頁、58頁、77至81頁
      、98至99頁；本院卷133至139頁），實為1,633,847元（
      計算式：649,650元＋28,394元＋50,196元＋306,976元＋55,6
      72元＋80,959元＋462,000元＝1,633,847元），本院認應以
      該金額為其債務總額。
（三）關於聲請人之財產及收入：聲請人除有汽、機車各1輛外
      ，名下無其餘財產，有聲請人提出之全國財產稅總歸戶財
      產查詢清單、行車執照在卷可佐（調解卷16頁、19頁、20
      頁）；就收入部分，聲請人稱任職於桃園市政府警察局龜
      山分局擔任警員，每月薪資約46,381元，核與聲請人提出
      108至109年度綜合所得稅各類所得資料清單、個人投保紀
      錄、郵局歷史交易清單等件大致相符（調解卷15頁、17頁
      、21至31頁；本院卷25頁），且經本院查無聲請人其他收
      入資料，堪認聲請人所陳應屬實在，本院認以46,381元列
      計其每月收入為適當。
（四）關於聲請人之必要支出：聲請人陳報其每月必要生活費用
      為18,337元，本院審酌桃園市110年度平均每人每月最低
      生活費、聲請人之經濟及家庭生活狀況等情，認聲請人陳
      報之金額尚屬適當，是聲請人每月必要生活費用應以18,3
      37元列計。
四、綜前所述，聲請人名下有汽、機車各1輛，現每月所得收入
    約為46,381元，扣除其必要支出18,337元後，剩餘28,044元
    （計算式：46,381元－18,337 元＝28,044元）。故依聲請人
    現收入及支出狀況，清償其前揭債務總額約需4.8年【計算
    式：（1,633,847元÷28,044元）÷12≒4.8年】，即使加計利
    息，所須清償之時間亦不逾上開期間之2倍。而聲請人為87
    年次，目前24歲，距強制退休年齡65歲，尚約41年，聲請人
    仍可逐期清償債務，尚難認聲請人目前之清償能力，顯無法
    清償聲請人前揭所負欠之債務總額。聲請人既具有相當清償
    能力，且以此清償能力既足以維持基本生活及有相當餘額可
    供清償債務，自難謂聲請人有不能清償債務或有不能清償之
    虞之情形。從而其更生之聲請，即與消債條例第3條不符，
    自應予駁回。　　　
五、據上論結，本件聲請無理由，爰裁定如主文。　
中　　華　　民　　國　　111 　年　　7 　　月　　13　　日
                  民事第二庭    法　官　林其玄
以上正本係照原本作成。
如對本裁定抗告，須於裁定送達後10日內向本院提出抗告狀，並
應繳納抗告費新台幣1,000元。
中　　華　　民　　國　　111 　年　　7 　　月　　14　　日
                                書記官　陳佩伶